臺灣高等法院刑事判決　　　　　　　 100年度上訴字第2065號
　　上　訴　人
　　即　被　告　湯國鑫
上列上訴人因違反毒品危害防制條例案件，不服臺灣桃園地方法
院100年度審訴字第264號，中華民國100年6月10日第一審判決（
起訴案號：臺灣桃園地方法院檢察署99年度毒偵字第6600號；嗣
於原審準備程序進行中，被告就被訴事實為有罪之陳述，經告知
簡式審判程序意旨，並聽取當事人之意見後，裁定依簡式審判程
序進行），提起上訴，本院判決如下：
    主  文
上訴駁回。
    理  由
一、按依刑事訴訟法第350條、第361條、第362條、第367條規定
    ，不服地方法院之第一審判決而上訴者，須提出上訴書狀，
    並應敘明具體理由，為上訴必備之程式；其所提出之書狀未
    敘述上訴理由，或僅曾以言詞陳述上訴理由者，均應於上述
    期間屆滿後20日內補提理由書於第一審法院。第一審法院經
    形式審查，認逾期未補提上訴理由者，應定期間先命補正；
    逾期未補正者，為上訴不合法律上之程式，應以裁定駁回。
    倘已提出上訴理由，但所提非屬具體理由者，則由第二審法
    院以上訴不合法律上之程式，判決駁回。而所謂具體理由，
    必係依據卷內既有訴訟資料或提出新事證，指摘或表明第一
    審判決有何採證認事、用法或量刑等足以影響判決本旨之不
    當或違法，而構成應予撤銷之具體事由，始克當之（例如：
    依憑證據法則具體指出所採證據何以不具證據能力，或依憑
    卷證資料，明確指出所為證據證明力之判斷如何違背經驗、
    論理法則）；倘僅泛言原判決認定事實錯誤、違背法令、量
    刑失之過重或過輕，而未依上揭意旨指出具體事由，或形式
    上雖已指出具體事由，然該事由縱使屬實，亦不足以認為原
    判決有何不當或違法者（例如：對不具有調查必要性之證據
    ，法院未依聲請調查亦未說明理由，或援用證據不當，但除
    去該證據仍應為同一事實之認定），皆難謂係具體理由，俾
    與第二審上訴制度旨在請求第二審法院撤銷、變更第一審不
    當或違法之判決，以實現個案救濟之立法目的相契合，並節
    制濫行上訴（最高法院97年度台上字第892 號判決意旨參照
    ）。又第二審法院認為上訴書狀未敘述理由，依刑事訴訟法
    第367 條但書規定，始應定期間命其補正。如認上訴書狀已
    敘述理由，但其理由非屬具體，其所為上訴，即不符上訴之
    法定要件，自得逕行判決駁回，無定期命補正問題（最高法
    院97年度台上字第3599號判決要旨參照）。
二、本件原判決略以：
  (一)被告湯國鑫前於民國88年間因施用毒品案件，經原審以88年
    度毒聲字第2734號裁定送觀察、勒戒後，因認有繼續施用毒
    品之傾向，經原審以88年度毒聲字第4728號裁定令入戒治處
    所施以強制戒治，嗣經原審以89年度毒聲字第26號裁定停止
    戒治併付保護管束出所，復經原審以89年度毒聲字第2791號
    裁定撤銷停止戒治，於90年2 月23日戒治期滿執行完畢，並
    經臺灣桃園地方法院檢察署檢察官以90年度戒偵字第179 號
    為不起訴處分確定。復於90年11月至92年間（即前開強制戒
    治執行完畢釋放後5年內）因連續施用毒品案件，經原審以9
    1年毒聲字第917號裁定令入戒治處所施以強制戒治，於93年
    1月9日因法律修正報結出所，該次施用毒品案件並經原審以
    92年度壢簡字第1258號判決判處有期徒刑6 月確定（業已於
    94年7 月20日執行完畢，於本案不構成累犯）。詎其仍不知
    悛悔，復分別基於施用第一、二級毒品之犯意，於99年10月
    24日某時，在桃園縣中壢市某處，分別以將第一級毒品海洛
    因摻入香菸點燃吸食、將第二級毒品甲基安非他命置入玻璃
    球內燒烤吸食之方式，施用第一級毒品海洛因、第二級毒品
    甲基安非他命各1 次。嗣因其為警方列管毒品人口，而於同
    日21時50分許，經警通知到場採集其尿液送驗後，結果呈嗎
    啡及甲基安非他命陽性反應，始悉上情。
  (二)證據名稱：
  1.被告湯國鑫於原審準備程序及審判中之自白。
  2.列管毒品人口尿液檢體採集送驗紀錄表、臺灣檢驗科技股份
    有限公司濫用藥物檢驗報告（尿液部分）各1份。
  3.本院被告前案紀錄表1份。
  (三)核被告所為，分別係犯毒品危害防制條例第10條第1 項之施
    用第一級毒品罪及同條第2 項之施用第二級毒品罪。被告施
    用第一級毒品前非法持有第一級毒品之低度行為，及施用第
    二級毒品前非法持有第二級毒品之低度行為，皆為施用之高
    度行為所吸收，均不另論罪。被告所犯上開2 罪間，犯意各
    別，行為互殊，應予分論併罰。爰審酌被告前已因施用毒品
    案件經觀察、勒戒及強制戒治執行完畢，本應徹底戒除毒癮
    ，竟仍未能自新、戒斷毒癮，而再施用足以導致人體機能發
    生依賴性、成癮性及抗藥性等障礙之第一、二級毒品，戕害
    自身健康，漠視法令禁制，實不宜寬縱，犯後終至審理時始
    坦承犯行，態度尚可，而認檢察官各具體求處有期徒刑8 月
    、9 月尚屬過輕等一切情狀，分別就施用第一級毒品部分，
    量處有期徒刑9 月，就施用第二級毒品部分，量處有期徒刑
    9月，並定其應執行之刑為有期徒刑1年4月，以示懲儆。
  (四)應適用之法條：
    刑事訴訟法第273條之1第1項、第299條第1項前段、第310條
    之2 、第454條第1項，毒品危害防制條例第10條第1項、第2
    項，刑法第11條前段、第51條第5款。
三、本件上訴人即被告湯國鑫不服原審判決，提起上訴，理由載
    稱略以：被告所犯均為單純施用毒品之罪，對社會並無直接
    危害，且毒品吸食者具一定成癮性、濫用性，戒除不易，被
    告於警詢中亦數次表示，願接受美沙冬替代療法，以戒除毒
    癮，又被告犯後態度尚可，想脫離毒品控制以重新做人，無
    庸置疑，被告每次路檢即被帶回強制採尿，已先後4 次函送
    紀錄，若以本案判決為準，4次合計刑期超過6年，量刑實屬
    過重，有違比例原則，被告犯情實有可憫恕之處，請求給予
    重新量刑機會云云。惟按量刑之輕重，係屬事實審法院得依
    職權自由裁量之事項，苟於量刑時，已依行為人之責任為基
    礎，並斟酌刑法第57條各款所列情狀，而未逾越法定範圍，
    又未濫用其職權，即不得遽指為違法（最高法院99年台上字
    第189 號判決意旨參照）。查原審判決已詳細記載認定被告
    犯罪之證據及理由，並無何違反經驗法則、論理法則、比例
    原則，或有何其他違法情事；有關量刑部分，亦於法定刑度
    範圍內，妥斟被告前已因施用毒品案件經觀察、勒戒及強制
    戒治執行完畢，本應徹底戒除毒癮，竟仍未能自新、戒斷毒
    癮，而再施用足以導致人體機能發生依賴性、成癮性及抗藥
    性等障礙之第一、二級毒品，戕害自身健康，漠視法令禁制
    ，實不宜寬縱，犯後終至審理時始坦承犯行，態度尚可等關
    於刑法第57條科刑之一切情狀，在適法範圍內行使其量刑之
    裁量權，既未逾越法定刑度，又未濫用自由裁量之權限，原
    審判決之量刑並無何不當而構成應撤銷之事由可言。被告置
    原判決前開論述於不顧，提起上訴以其施用毒品對社會並無
    直接危害，犯後態度尚可，毒癮戒除不易，每次路檢即被帶
    回強制採尿，其情可憫為由，指摘原審量刑過重，僅係其個
    人主觀上對於法院量刑之期盼，而就原審已審酌之事項為爭
    執，惟對於原審判決究有何具體事由，致判決不當或違法，
    並無一語涉及，即顯未依據卷內既有訴訟資料或提出新事證
    ，指摘或表明原審判決有何採證認事、用法或量刑等足以影
    響判決本旨之不當或違法，或足以影響原判決，構成應撤銷
    之具體事由（最高法院97年度台上字第3037號判決意旨參照
    ），與刑事訴訟法第361條第2項「上訴書狀應敘述具體理由
    」之規定不符。揆諸上開說明，其上訴不合法律上之程式，
    應予駁回，並不經言詞辯論為之。
四、據上論斷，應依刑事訴訟法第367條前段、第372條，判決如
    主文。
中    華    民    國    100    年   7    月     21    日
                  刑事第十四庭審判長法  官  陳志洋
                                    法  官  謝靜慧
                                    法  官  梁耀鑌
以上正本證明與原本無異。
如不服本判決，應於收受送達後十日內向本院提出上訴書狀，其
未敘述上訴之理由者並得於提起上訴後十日內向本院補提理由書
（均須按他造當事人之人數附繕本）「切勿逕送上級法院」。
                                    書記官  莊淑茹
中    華    民    國   100    年    7     月    22    日